【裁判字號】    95,易緝,149
【裁判日期】    950425
【裁判案由】    詐欺
【裁判全文】
臺灣臺中地方法院刑事判決             95年度易緝字第149號
公  訴  人  臺灣臺中地方法院檢察署檢察官
被      告  丙○○
上列被告因詐欺等案件，經檢察官提起公訴（九十三年度偵字第
一三四七五、一六三六四號）及移送併案審理（九十三年度偵字
第一九二四九號），本院判決如下：
    主    文
丙○○幫助連續意圖為自己不法之所有，以恐嚇使人將本人之物
交付，累犯，處有期徒刑肆月，如易科罰金，以佰元折算壹日
；又幫助意圖為自己不法之所有，以詐術使人將本人之物交付，
累犯，處有期徒刑月，如易科罰金，以佰元折算壹日。應執
行有期徒刑伍月，如易科罰金，以佰元折算壹日。
    犯罪事實
一、丙○○曾於民國九十年間犯施用第一級毒品罪，經本院於九
    十一年一月七日判處有期徒刑十月確定，於九十二年八月十
    四日縮刑期滿執行完畢。詎未能悔改，因欠缺生活費用及女
    兒註冊費用，明知以刮刮樂、簡訊詐財，或被害人家屬在犯
    罪集團手上等手法詐財、恐嚇取財之不法犯罪集團，經常誘
    使被害人將被騙或遭恐嚇款項匯入其所使用之人頭帳戶，以
    掩飾其等詐欺或恐嚇取財之犯罪所得，並藉此逃避檢警人員
    之追緝，且預見向其收取存摺之人，有可能以其帳戶作為此
    類詐欺取財或恐嚇取財之不法所用，
（一）丙○○竟基於幫助恐嚇取財之不確定故意，於九十三年四
      月五日前之四月初某日，在臺中市○○路與忠明南路加油
      站旁，將其所有之臺中何厝郵局帳號000000000
      00000號帳戶連同存摺、提款卡、密碼等，以新臺幣
      （下同）三千元之價格出售予真實年籍不詳綽號「阿忠」
      之成年男子犯罪集團成員使用。嗣該犯罪集團成員取得前
      開帳戶後，果基於意圖為自己不法所有之概括犯意，先
      於九十三年四月五日十一時許，撥打電話至臺中市○區○○街一０一巷十三號戊○○家中，向戊○○恐嚇稱：其子
      蔡文豪現遭該集團手裡，如不依指示匯款，將對其子蔡文
      豪不利云云，致戊○○心生畏懼，恐其子遭受不測，遂依
      其等之指示匯款二十萬元至丙○○前揭何厝郵局帳戶內。
      嗣戊○○發現有異，於銀行尚未作業前通知銀行取消匯款
      ，致該集團之恐嚇取財犯行未得逞，經戊○○向警方報案
      後循線查獲上情。於九十三年四月五日十三時十八分許
      ，撥打電話至臺中市○○區○○路二段八號甲○○家中，
      向甲○○恐嚇稱：其子潘緯倫遭該集團綁架，如不依指示
      匯款予該集團，將對其子不利云云，致甲○○心生畏懼，
      恐其子遭受不測，遂依其等之指示分別將十六萬五千元及
      五萬三千元匯入前揭丙○○何厝郵局帳戶及張勝睿（通緝
      中，俟到案後另結）所開立之中壢環北郵局帳號0000
      0000000000號帳戶內，而受有財產上之損害，
      迄潘緯倫於當日十七時三十分許，自外平安歸來，甲○○
      始知受騙，經向警方報案後循線查獲上情。
（二）丙○○另基於幫助詐欺取財之不確定故意，於九十三年四
      月二十三日十二時許，在臺中縣大里市華南銀行大里分行
      附近，將其於同日在該分行所申請之帳號0000000
      0000號帳戶存摺、印章、提款卡及密碼等，以一千元
      之代價出售予真實年籍姓名不詳綽號「阿忠」之成年男子
      犯罪集團成員使用，而「阿忠」所屬之犯罪集團成員取得
      上開帳戶後，遂基於意圖為自己不法所有犯意，於不詳時
      間，在不詳地點，利用電腦網路在ｅｂａｙ拍賣網站上，
      使用「a33450」號帳號，登載販賣筆記型電腦訊息，致使
      不知情之乙○○陷於錯誤，於九十三年五月二十六日，在
      網路上向該犯罪集團表明願以一萬元出價購買筆記型電腦
      後，旋依犯罪集團成員指示，於當日將款項匯入其所指定
      之丙○○上揭華南銀行大里分行帳戶，詎乙○○事後竟未
      收到所訂購之貨品，始知受騙，經向警方報案而循線查悉
      上情。
二、案經臺中市警察局、臺中市警察局第一分局移送臺灣臺中地
    方法院檢察署檢察官偵查起訴及同署檢察官移送併案審理。
    理    由
一、訊據被告丙○○對於上揭事實坦承不諱，被害人戊○○、甲○○、乙○○遭犯罪集團恐嚇取財、詐欺取財之過程，復據
    其三人分別於警詢中指述甚詳，並有臺中何厝郵局郵政存簿
    儲金立帳申請書及客戶歷史交易清單、金融機構遭歹徒詐騙
    案件通報單、報案三聯單附卷可參，事證明確，被告犯行堪
    以認定。
二、按連續幫助與幫助連續為不同之犯罪態樣，如基於概括犯意
    ，多次幫助他人犯罪，為連續幫助，該幫助者有多次犯罪行
    為；如以一幫助行為，幫助他人連續犯罪，則為幫助連續，
    就幫助犯而言，僅有一次犯罪行為；如幫助者以多次幫助行
    為幫助他人連續犯罪，則為連續幫助連續，該幫助犯及被幫
    助之正犯，均有多次之犯罪行為。查綽號「阿忠」之成年男
    子等人基於意圖為自己不法之所有概括犯意，以上述方式先
    後對被害人戊○○、甲○○恐嚇取財，使其等心生畏懼，被
    害人戊○○尚未交付本人之財物、被害人甲○○因而交付本
    人之財物，「阿忠」等人對被害人戊○○之恐嚇取財犯行因
    未得呈而未遂，對被害人甲○○之恐嚇取財犯行則已既遂，
    「阿忠」等人係連續犯刑法第三百四十六條第三項、第一項
    之詐欺取財未遂罪及同法條第一項之恐嚇取財既遂罪，而被
    告提供其上開何厝郵局帳戶予「阿忠」等人恐嚇取財，係基
    於幫助他人恐嚇取財之不確定故意，且所為屬恐嚇取財罪構
    成要件以外之行為，核被告此部分所為，係犯刑法第三十條
    第一項前段、第三百四十六條第三項、第一項之恐嚇取財未
    遂罪及同法條第一項之恐嚇取財既遂罪之幫助犯。公訴人認
    被告此部分所為係犯刑法第三百三十九條詐欺取財罪之幫助
    犯，尚有未洽，惟起訴之基本事實同一，爰變更起訴之法條
    。另「阿忠」等人意圖為自己不法之所有，以上述方式對被
    害人乙○○詐欺取財，使其因而交付本人之財物，係犯刑法
    第三百三十九條第一項之詐欺取財罪，而被告提供其上開華
    南銀行大里分行帳戶予「阿忠」等人詐欺取財，係基於幫助
    他人詐欺取財之不確定故意，且所為屬詐欺取財罪構成要件
    以外之行為，核被告此部分所為，係犯刑法第三十條第一項
    前段、第三百三十九條第第一項之詐欺取財罪之幫助犯。被
    告幫助「阿忠」之人犯恐嚇取財罪、詐欺取財罪，均為從犯
    ，依刑法第三十條第二項之規定減輕其刑。所犯幫助恐嚇取
    財罪與幫助詐欺取財罪，犯意各別、罪質各異，行為互殊，
    犯罪構成要件不同，應分論併。查被告曾於九十年間犯施用
    第一級毒品罪，經本院於九十一年一月七日判處有期徒刑十
    月確定，於九十二年八月十四日縮刑期滿執行完畢之事實，
    業據被告於本院審理時供承在卷，並有臺灣高等法院被告前
    案紀錄表、臺灣臺中地方法院檢察署刑案資料查註紀錄表附
    卷可稽，其於有期徒刑執行完畢後，五年以內再犯本件有期
    徒刑以上之二罪，均為累犯，均應依刑法第四十七條之規定
    加重其刑。被告藉出售前揭何厝郵局帳戶幫助「阿忠」等人
    對被害人戊○○恐嚇取財未遂之犯行，為起訴效力所及，自
    應併予審理。爰審酌被告係因欠缺生活費用及女兒註冊費用
    ，係貪圖小利所致，犯罪手段尚屬平和，且未實際參與恐嚇
    取財或詐欺取財犯行，惟其行為使詐欺者得以隱匿真實身分
    ，減少遭查獲之風險，有助長犯罪之虞，雖其犯罪所得不多
    ，惟被害者有三人，其中被害人甲○○所受損害不輕，被告
    犯後坦承所犯，態度良好等一切情狀，分別量處如主文所示
    之刑，並均諭知易科罰金之折算標準，另定其應執行之刑及
    諭知易科罰金之折算標準。
據上論斷，應依刑事訴訟法第二百九十九條第一項前段、第三百
條，刑法第三百四十六條第一項、第三百三十九條第一項、第三
十條第一項前段、第二項、第四十七條、第四十一條第一項前段
、第五十一條第五款，罰金罰鍰提高標準條例第一條前段、第二
條，判決如主文。
本案經檢察官丁○○到庭執行職務。
中    華    民    國    95    年    4     月    25    日
                  刑事第十四庭  審判長法  官  楊真明
                                      法  官  劉逸成
                                      法  官  黃渙文
右正本證明與原本無異。
如不服本判決，應於送達後十日內向本院提出上訴狀（須附繕本
），上訴於臺灣高等法院臺中分院。
                                      書記官  蔡宜林
中    華    民    國    95    年    4     月    25    日
附錄本案論罪科刑法條全文
刑法第三十條：
幫助他人犯罪者，為從犯。雖他人不知幫助之情者，亦同。
從犯之處罰，得按正犯之刑減輕之。
刑法第三百四十六條第一項：
意圖為自己或第三人不法之所有，以恐嚇使人將本人或第三人之
物交付者，處六月以上五年以下有期徒刑，得併科一千元以下罰
金。
中華民國刑法第三百三十九條第一項：
意圖為自己或第三人不法之所有，以詐術使人將本人或第三人之
物交付者，處五年以下有期徒刑、拘役或科或併科一千元以下罰
金。


司法院資訊處製作；財團法人民間司法改革基金會備份。
